【裁判字號】    95,易,16
【裁判日期】    951122
【裁判案由】    毀損
【裁判全文】
福建金門地方法院刑事判決                95年度易字第16號
公  訴  人  福建金門地方法院檢察署檢察官
被      告  甲○○
選任辯護人  姜志俊律師
上列被告因毀損案件，經檢察官提起公訴（94年度偵字第460號）
，本院判決如下：
    主  文
甲○○損壞他人石材、照明設備及深水井開關，足以生損害於他
人，處有期徒刑陸月，如易科罰金，以銀元參佰元即新臺幣玖佰
元折算壹日。
    事  實
一、甲○○基於毀損之故意，於民國94年10月31日下午2 時25分
    許，駕駛車號WY- 7072自用小客車至乙○○位在金門縣金寧
    鄉○○村○○路399-10號之石材廠後方停車，從後車廂取出
    不明工具，並持之進入該廠內，敲毀乙○○所有價值約新台
    幣30萬元之石材一批 (墓碑25套，每套3塊及石板22片)，並
    破壞廠內照明設備乙套及以3秒膠封固深水井開關，致上開
    物品及設備等不堪使用，足以生損害於乙○○。
二、案經乙○○訴由金門縣警察局金城警察所報請福建金門地方
    法院檢察署檢察官偵查起訴。
    理  由
壹、證據能力之論斷：
一、證人乙○○於偵查中向檢察官所為之陳述，有證據能力：
(一)、按刑事訴訟法第159條之1第2項規定，被告以外之人於偵
      查中向檢察官所為之陳述，除顯有不可言之情況者外，得
      為證據。
(二)、證人乙○○於偵查中向檢察官所為之陳述，雖係被告以外
      之人於審判外所為之言詞陳述，但係以證人身分具結後所
      為之陳述，且依其等言詞陳述作成時之情況，並無顯有不
      可信之情事，依照上開法律規定，得為證據。
二、證人乙○○於司法警察調查中所為之陳述，有證據能力：
(一)、按刑事訴訟法第159條第1項雖規定，被告以外之人於審判
      外之言詞或書面陳述，除法律有規定者外，不得作為證據
      。惟同法第159條之5第2項規定，當事人、代理人或辯護
      人於法院調查證據時，知有第159條第1項不得為證據之情
      形，而未於言詞辯論終結前聲明異議者，視為有同法第
      159條第1項之同意。此乃第159條第1項所容許，得作為證
      據之例外規定之一，有最高法院93年度台上字第3533號判
      決要旨足資參照。
(二)、經查，乙○○於金門縣警察局金寧警察所之證述，屬被告
      以外之人於審判外所為之言詞陳述，依刑事訴訟法第159
      條第1項規定，本均不得作為證據，然被告於本院調查證
      據時，知有前開情形，而未於言詞辯論終結前聲明異議，
      依前開判決意旨及刑事訴訟法第159條之5第2項規定，視
      為經當事人於審判程序同意作為證據，且本院審酌共同被
      告楊湘嫻前開言詞陳述作成時之情況，並無任何不法情事
      ，認為適當，有證據能力。
三、另被告於94年10月份之出勤單 (下簡稱出勤單)、金寧警察
    所製作之紅色小客車行徑路線圖 (下稱行徑路線圖)等書證
    及金麗麗飯店監視器所拍攝之照片四張及錄影帶翻拍照片23
    張 (下簡稱影帶翻拍照片)等物證，被告於本院準備程序時
    均表示無意見，且於法院調查證據時，知有刑事訴訟法第15
    9條第1項不得為證據之情形，亦未於言詞辯論終結前聲明異
    議，茲審酌該等言詞陳述及書面陳述作成時之情況，並無不
    宜作為證據之情事，依刑事訴訟法第159條之5之規定，自得
    作為證據，合先敘明。
貳、事實之認定：
一、被告固承認有於前開時間，駕駛WY－7072號自小客車經過告
    訴人乙○○之工廠，及錄影帶拍攝之車輛及下車之人確為被
    告，惟否認有毀損之犯行，辯稱：係至該處小解，並未進入
    工廠內。錄影帶內打開後車廂之動作，係發現後車廂未蓋妥
    ，所以打開後車廂後再蓋緊，並非拿工具；辯護意旨則以：
    告訴人認定被告破壞，係屬個人臆測之詞，並非實際經驗所
    見所聞；且被告於94年11月7日警詢時，當場表示願意接受
    警方檢視後車廂物品，亦未發現有破壞工具或三秒膠等物品
    ；而被告於案發當日中午，係開車先回西埔頭23號老家拜拜
    ，再開車從西埔頭往東坑至湖下轉產業道路，警員所繪之行
    徑路線圖，與事實不符。
二、告訴人存放於金門縣金寧鄉○○村○○路399-10號廠房內之
    石材一批 (包括25套墓碑，每套含前方墓碑3塊及石板22 片
    )、廠內照明設備及深水井開關等物品，遭毀損而不堪使用
    等事實，為被告所不爭執，並有證人乙○○於偵審中之供述
    (本院卷第112、115、122頁)及員警謝承宏到庭證述綦詳(本
    院卷第124~126頁)，復有卷附照片可稽 (警卷第35頁照明設
    備照片、第36頁水井電箱照片)，自堪信為真實。而上開石
    板及墓碑係堅硬石材，又整捆綁住，想要在短時間內敲碎，
    勢必須使用如大鐵槌等堅固工具才可能完成；而照明設備原
    置於屋頂，若非外力，也不可能無故掉落，深水井開關於常
    情之下，亦不可能以三秒膠加以封固。準此，均足證石材確
    係遭人持如大鐵槌等工具敲碎，而照明設備及深水井開關也
    遭人以外力破壞及封固。
三、另本院95年11月8日審理期日當庭勘驗錄影帶內容：「於14
    ：25：05(時：分：秒)有一車輛自螢幕右方進入，之後右轉
    ，至14：25：33秒下車，14：25：40秒開後車廂門，14：25
    ：41秒彎腰，14：36：30秒有一人自車頭右側走入，14：36
    ：42秒第二次打開後車廂門並彎腰，14：36：49秒關後車廂
    門，14：37：06秒車子往前開走」有筆錄在卷可參 (本院卷
    第127頁)。雖被告辯以上開動作係後車廂鎖有異狀卡住，故
    再使力關一次。然查，若後車廂真無法關閉，只須用力下壓
    即可，並不須將後車廂整個打開，再彎腰入內；況若後車廂
    鎖真有異狀，被告只要將後車廂門整個打開，後車廂之鎖早
    已高過被告，被告若真要檢視，只要抬頭即可清楚直視，更
    不須彎腰入內；且「打開後車廂門，再彎腰入內後關門」之
    動作，不僅於被告下車時有之，於被告回程欲上車時，又作
    一次，若被告於下車時已關閉才離開，則回程時，即無再打
    開後車廂並彎腰之動作發生。從而，被告前後二次相同之打
    開後車廂門、彎腰入內後關門之動作，符合一般生活經驗法
    則，第一次開啟後車廂並彎腰之動作，係取物動作，第二次
    開啟後車廂並彎腰之動作，係放回物品。再者，證人即金寧
    警察所警員謝承宏到庭亦證稱被告後車廂並無損壞導致無法
    關閉之情形 (本院卷第126頁)，故被告所辯不值採信。
四、另告訴人係於94年11月1日下午6時許發現遭毀損 (本院卷第
    111頁)，與錄影帶拍攝時間94年10月31日下午2時25分至36
    分，有所相符，而被告停車地點又在告訴人工廠後方不遠處
    ，被告停車後又有二次開啟後車廂並彎腰之動作，故被告上
    述打開後車廂取物行為，顯然係取出破壞之工具，而第二次
    打開後車廂之行為，係放回破壞工具，故持工具破壞石材、
    照明設備及深水井開關之人，確係被告所為，堪以認定。
五、被告雖辯以其係下車小解，小解後即開車離去。惟查：
(一)、由錄影帶內容以觀，被告停車位置，係偏僻之鄉村○○道
      路，旁邊雜草叢生，以常情推斷，被告下車處一邊有被告
      車輛擋住，另一邊有高密之雜草遮蔽，停車處即是最適宜
      方便之地方，且當時四下無人，被告當可藉車輛及草叢之
      遮蔽而就地小解，既快速、方便且隱密，實無庸再捨近求
      遠，被告所辯，顯違常情。
(二)、另從錄影帶內容以觀，被告下車至後來上車之時間，相距
      達11分鐘之久，依常情，小解通常1、2分鐘即可，殊無必
      須長達11分鐘之理，益徵被告辯詞，難以採信。
(三)、再者，就小解之地點，被告於警詢時曾稱係下車後於車子
      左後方小解 (警卷第4頁)，經審判長提示警卷筆錄供被告
      閱覽後，被告亦稱確實在車子左後方小解，但由錄影帶內
      容以觀，被告自駕駛座下車後，即走至車輛後方打開後車
      廂門，彎腰後關門，再自車子右側前往告訴人工廠，嗣於
      11分鐘後，再從車輛右前方走出，至車輛後方打開後車廂
      門，再彎腰後關門，才走至駕駛座。前後過程並無在車輛
      右後方小解之動作，足證被告辯詞，即無足採。
六、再就被告當天為何經過該地，被告係稱前往西埔頭拜拜。然
    查：
(一)、被告居住金門縣金城鎮，工作地點係三后垵，自金城至上
      后垵並不須經過告訴人之工廠，此據被告自承在卷 (本院
      卷第137頁)，當日卻一反常態，繞不同方向之路徑，經過
      告訴人之工廠，被告前開辯詞之真實性，亦值懷疑。
(二)、且被告於警詢、偵查及本院準備程序時，均一再稱係前往
      拜訪友人楊永堆，直至本院審理期日，才提出當日前往西
      埔頭拜拜，倘其所言屬實，何以於歷次警詢、偵查及本院
      準備程序均隻字未提及至西埔頭拜拜，其辯詞之真實性，
      頗啟人疑竇。
(三)、再就錄影帶內容以觀，被告車輛行經告訴人工廠附近時，
      並無停留、欲左轉入楊永堆工廠之情形，而係直接前行並
      右轉至告訴人工廠後方，從而，以被告車輛直接轉彎而無
      停留之路徑以觀，顯然並無前往楊永堆工廠之意。
(四)、再者，從西埔頭開車至楊永堆工廠探訪，僅須約莫7、8分
      鐘車程，亦據被告供陳在卷 (本院卷第138頁)，則案發當
      日被告竟開30多分鐘，顯與常情相悖，被告雖又辯稱中途
      找朋友，但被告於途中因友人相遇耽擱等詞，歷次偵審中
      亦從未提及，且被告亦自承中途找朋友只聊一會兒時間，
      談及在何處工作等情，聊完即前往楊永堆住處 (本院卷第
      139、140頁)，時間點亦不相符，均足使本院對被告所辯
      生疑。
(五)、綜上所述，被告開車前往告訴人工廠，一方面違反其平日
      從住處前往工作地點，並不須經過告訴人工廠之常態，他
      方面錄影帶內容亦顯示被告並無進入楊永堆工廠之意，故
      被告駕車前往告訴人工廠，顯係欲進入工廠加以破壞，亦
      值認定。
七、被告另質以告訴人前後供述有不一情形，其證言不可採信。
    然查，告訴人於本件案發當時，並不在現場，其證言僅能證
    明物品遭毀損之事實，至於遭何人破壞乙節，因不在現場，
    故就何人破壞之猜測，本即為告訴人臆測之詞，對本院心證
    之認定，就何人破壞乙節，並不生影響。但因告訴人就案發
    後物品遭破壞之情節，係親自見聞，此部分證言自得斟酌，
    自不待言。
八、綜上所述，本件被告辯稱其開車到告訴人工廠附近，係訪友
    及小解等詞，有前開諸多與常情相悖之情形，且由錄影帶內
    容以觀，被告確實有從後車廂取出工具後，前往告訴人工廠
    11分鐘後，再從告訴人工廠走出，將工具放回後車廂之行為
    ，認本件被告事證明確，犯行洵堪認定。
參、論罪科刑部分：
一、按被告行為後，刑法業於94年2月2日修正公布，95年7月1日
    起施行，復按行為後法律有變更者，適用行為時之法律，但
    行為後之法律有利於行為人者，適用最有利於行為人之法律
    ，修正後刑法第2條第1項定有明文。此條規定係規範行為後
    法律變更所生新舊法律比較適用之準據法，本身尚無新舊法
    比較之問題，於新法施行後，應一律適用新法第2條第1項之
    規定，為「從舊從輕」之比較。而本次法律變更，比較時應
    就罪刑有關之共犯、未遂犯、想像競合犯、牽連犯、連續犯
    、結合犯，以及累犯加重、自首減輕暨其他法定加減原因（
    如身分加減）與加減例等一切情形，綜其全部罪刑之結果而
    為比較（最高法院95年5月23日95年度第8次刑事庭會議決議
    參照）。茲分別說明如下：
(一)、罰金刑部分：
   (1)、按95年6月14日修正之刑法施行法第1-1條規定，中華民
        國94年1月7日刑法修正施行後，刑法分則編所定罰金之
        貨幣單位為新臺幣。94年1月7日刑法修正時，刑法分則
        編未修正之條文定有罰金者，自94年1月7日刑法修正施
        行後，就其所定數額提高為30倍。但72年6月26日至94
        年1月7日新增或修正之條文，就其所定數額提高為3倍
        。又95年5月17日修正之刑法第33條第5款規定，罰金：
        新臺幣1,000元以上，以100元計算之。
   (2)、刑法第354條之毀棄損壞罪之法定罰金刑，為銀元500元
        以下。依照上述之修正後法律，其法定罰金刑提高後，
        最高度刑為新臺幣15,000元；最低度刑為新臺幣1,000
        元。但依修正前之刑法第33條第5款規定及修正前之罰
        金罰鍰提高標準條例第1條前段提高罰金刑10倍，並換
        算成新臺幣，其罰金最高度刑為新臺幣30,000元；其最
        低度刑為新臺幣30元，修正前之法律有利於被告，自應
        適用修正前即行為時之法律。
(二)、關於易科罰金之折算標準，依被告行為時之刑法第41條第
      1項、罰金罰鍰提高標準條例第2條規定，係以銀元100元
      、200元或300元，即新臺幣300元、600元或900元折算1日
      ；依修正後刑法第41條第1項，則係以新臺幣1,000元、2,
      000元或3,000元折算1日，經比較新舊法，以被告行為時
      之法律對被告較為有利。
(三)、綜合上述各條文修正前、後之比較，自應整體適用有利於
      被告之行為時法，即修正前刑法之相關規定及罰金罰鍰提
      高標準條例第1條前段、第2條。
二、核被告所為，係犯修正前刑法第354條之毀棄損壞罪。又被
    告以一毀損之單一犯意，而接續毀損告訴人之石材、照明設
    備及深水井開關等物品，侵害一法益，應論以接續犯之一毀
    損罪名。
三、量刑部分：
    本院審酌被告與告訴人前曾有合夥關係，並無私人恩怨，竟
    事先準備工具置於後車廂內，並趁告訴人不備時，潛入告訴
    人之工廠，將告訴人所有之物品破壞，其動機可議；且告訴
    人所受損害，高達30萬元，所受損害不小；且犯後一再否認
    犯罪，未賠償告訴人所受損害，犯後態度不佳。但審酌被告
    僅小學畢業，智識程度不高，家中亦有三名年幼子女，分別
    係小學六年級、三年級及幼稚園，仰賴其撫養，而被告從事
    水泥工，每月收入約1萬餘元，至3、4萬元不等，收入不穩
    定，家庭經濟狀況不佳等一切情狀，認課以有期徒刑6月，
    並諭知易科罰金之折算標準，即足生懲儆之效果，檢察官以
    被告犯後態度不佳，浪費司法資源，請求處被告有期徒刑9
    月，不宜緩刑，雖非全然無據，但所求刑期，仍嫌過重，爰
    判決如主文所示之刑，並諭知易科罰金之折算標準。
據上論斷，應依刑事訴訟法第299條第1項前段，刑法第2條第1項
前段、修正前刑法第354條、第41條第1項前段，罰金罰鍰提高標
準條例第1條前段、修正前罰金罰鍰提高標準條例第2條，現行法
規所定貨幣單位折算新臺幣條例第2條，判決如主文。
本案經檢察官張漢森到庭執行職務
中    華    民    國    95    年    11    月    22    日
                  刑事庭審判長  法  官  康樹正
                                法  官  魏玉英
                                法  官  林慶郎
以上正本證明與原本無異。
如不服本判決，應於判決送達後10日內，向本院提出上訴狀。
                                書記官  陳鴻璋
中    華    民    國    95    年    11    月    22    日
附論本案論罪科刑法條全文：
中華民國刑法第354條
毀棄、損壞前二條以外之他人之物或致令不堪用，足以生損害於
公眾或他人者，處2年以下有期徒刑、拘役或500元以下罰金。


司法院資訊處製作；財團法人民間司法改革基金會備份。
